---
title: "TP"
author: "Lmezouari Soufiane"
date: "2025-01-18"
output: word_document
---

```{r setup, include=FALSE}
knitr::opts_chunk$set(echo = TRUE)
```



##------------------------Tp1-------------------------
```{r}
library(survival)
library(ggplot2)
library(dplyr)
library(stringr)
```


```{r}
data <- read.table("myel_comp.txt", header = TRUE, sep = "", stringsAsFactors = FALSE)
```

```{r}
head(data)
```

```{r}
 library ( dplyr )
data <- read.table ("myel_comp.txt", header = TRUE )
# Selectionner uniquement les colonnes AGE , SEXE , BENCE \_J, CALCIUM 
dat <- data %>% select(AGE , SEXE , BENCE_J, CALCIUM)
head (dat )
```

```{r}
summary(dat)
```

##2-b
```{r}
dat$SEXE <- factor(dat$SEXE, levels = c(0, 1),
                   labels = c("Homme", "Femme"))
dat$BENCE_J <- factor(dat$BENCE_J, levels = c(0, 1),
                      labels = c("Non", "Oui"))

```

```{r}

colors_sexe <- c("Homme" = "#CCCCFF", "Femme" = "#6666FF")
colors_bence_j <- c("Non" = "#CCCCFF", "Oui" = "#6666FF")

ggplot(dat, aes(x = SEXE, y = AGE, fill = SEXE)) +
  geom_boxplot() +
  scale_fill_manual(values = colors_sexe) +
  labs(x = "Sexe",
       y = "Âge") +
  theme_minimal()

ggplot(dat, aes(x = BENCE_J, y = AGE, fill = BENCE_J)) +
  geom_boxplot() +
  scale_fill_manual(values = colors_bence_j) +
  labs(x = "BENCE_J",
       y = "Âge") +
  theme_minimal()

```




## Q 2-c



##Q 2-d l'age moyene 


```{r}
shapiro_test <- shapiro.test(dat$AGE)
shapiro_test

```
p-value > 0.05 : distribution normale.



```{r}
fligner.test(AGE ~ BENCE_J, data = dat)

```

```{r}
t.test(AGE ~ BENCE_J, data = dat, var.equal = TRUE)

```

```{r}
result <- aov(AGE ~ factor(BENCE_J), data = dat)
summary(result)
```



##2 e Lien entre le sexe et l’indice de Bence Jones


```{r}

shapiro.test(data$BENCE_J)
```

```{r}
data_sexe_0 <- dat %>% filter(SEXE == 0) %>% select(BENCE_J)
data_sexe_1 <- dat %>% filter(SEXE == 1) %>% select(BENCE_J)

shapiro.test(data_sexe_0$BENCE_J)  # Sexe = 0
shapiro.test(data_sexe_1$BENCE_J)  # Sexe = 1

```


```{r}
wilcox.test(BENCE_J ~ SEXE, data = dat)
```

## 2 F L’age entre les diff´erents niveaux de consommation de calcium


```{r}
dat$CALCIUM <- factor(dat$CALCIUM)

custom_palette <- colorRampPalette(c("#CCCCFF", "#6666FF"))(length(unique(dat$CALCIUM)))

ggplot(dat, aes(x = CALCIUM, y = AGE, fill = CALCIUM)) +
  geom_boxplot() +
  scale_fill_manual(values = custom_palette) +
  geom_jitter(width = 0.2, alpha = 0.5, color = "black") +
  labs(
       x = "Niveau de consommation de calcium",
       y = "Âge") +
  theme_minimal()

```


# ---- --------------------Question 3: Analyse de survie ------------------------
# .a Calcul des statistiques descriptives pour la survie

```{r}
library("survival")
dat2 <- data
dat <- dat2 %>% filter(P_MYEL > 0)

summary(dat2$TEMPS)

t.test(dat2$TEMPS)

plot(survfit(Surv(TEMPS, DECES) ~ 1, data = dat2), 
     main = "Courbe de survie", xlab = "Temps", ylab = "Survie")

```



```{r}
library(survival)

surv_model <- survfit(Surv(TEMPS, DECES) ~ 1, data = dat2)


plot(surv_model,xlab = "Temps", ylab = col = "blue", lwd = 2, conf.int = TRUE,mark.time = TRUE, xlim = c(0, 100),  ylim = c(0, 1),cex.axis = 1.2,cex.lab = 1.5, cex.main = 1.8,            lty = 1,lcol = "darkblue", font.lab = 2)

legend("topright", legend = "Survie globale", col = "blue", lty = 1, lwd = 2)


```




```{r}
dat_avec=dat2%>%filter(BENCE_J=="1")
dat_sans=dat2%>%filter(BENCE_J=="0")


summary(dat_avec$TEMPS)
t.test(dat_avec$TEMPS)


summary(dat_sans$TEMPS)

t.test(dat_sans$TEMPS)

plot(survfit(Surv(TEMPS, DECES)  ~ 1, data = dat_avec),
col = "orange", main = "Courbes de survie", xlab = "Temps",ylab = "Probabilit´e de survie")
lines(survfit(Surv(TEMPS, DECES)  ~ 1, data = dat_sans), col = "#FF6666")
legend("topright", legend = c("Abscence", "Presence"),
col = c("#FF6666", "orange"), lty = 1)


#Avec
summary(dat_avec$TEMPS)
t.test(dat_avec$TEMPS)
plot(survfit(Surv(TEMPS, DECES) ~˜1,data = dat_avec))

#Sans
summary(dat_sans$TEMPS)
t.test(dat_sans$TEMPS)
plot(survfit(Surv(TEMPS, DECES) ~1,data = dat_sans))
```



```{r}
dat_avec = dat2 %>% filter(BENCE_J == "1")
dat_sans = dat2 %>% filter(BENCE_J == "0")

summary(dat_avec$TEMPS)
summary(dat_sans$TEMPS)
```


```{r}
t.test(dat_sans$TEMPS)


```


```{r}
t.test(dat_avec$TEMPS)
```


```{r}
surv_avec <- survfit(Surv(TEMPS, DECES) ~ 1, data = dat_avec)
surv_sans <- survfit(Surv(TEMPS, DECES) ~ 1, data = dat_sans)



plot(surv_avec, col = "#FF5733", lwd = 2, lty = 1,
     xlab = "Temps", ylab = "Probabilité de survie",
     xlim = c(0, max(dat2$TEMPS, na.rm = TRUE)), ylim = c(0, 1))

lines(surv_sans, col = "#3366FF", lwd = 2, lty = 2)


legend("topright", legend = c("Présence (BENCE_J = 1)", "Absence (BENCE_J = 0)"),
       col = c("#FF5733", "#3366FF"), lty = c(1, 2), lwd = 2, bg = "white")

grid()

```

```{r}
surv_avec <- survfit(Surv(TEMPS, DECES) ~ 1, data = dat_avec)
surv_sans <- survfit(Surv(TEMPS, DECES) ~ 1, data = dat_sans)


par(mfrow = c(1, 2)) 

plot(surv_avec, col = "#FF5733", lwd = 2, lty = 1, 
     main = "Présence de Bence-Jones", xlab = "Temps", ylab = "Probabilité de survie",
     xlim = c(0, max(dat2$TEMPS, na.rm = TRUE)), ylim = c(0, 1))
grid()

plot(surv_sans, col = "#3366FF", lwd = 2, lty = 1, 
     main = "Absence de Bence-Jones", xlab = "Temps", ylab = "Probabilité de survie",
     xlim = c(0, max(dat2$TEMPS, na.rm = TRUE)), ylim = c(0, 1))
grid()

par(mfrow = c(1, 1))
```







#-----(d) Test d’hypothèse : "Les courbes de survie sont égales dans les deux groupes"

Pour tester cette hypothèse, utilisez le test de Log-rank.
```{r}

survdiff(Surv(TEMPS, DECES) ~ BENCE_J, data = dat2)
```


```{r}
surv_obj <- Surv(dat2$TEMPS, dat2$DECES)


cox_model <- coxph(surv_obj ~ BENCE_J, data = dat2)

summary(cox_model)
```
 

#-----(e) Association entre la survie et le calcium


```{r}

cox_model <- coxph(Surv(TEMPS, DECES) ~ CALCIUM, data = dat2)

summary(cox_model)
```


```{r}
head(data)
dat3<-data
```




```{r}

nb_strates <- 3
dat <- dat3 %>%
  mutate(strate = ntile(CALCIUM, nb_strates)) 


surv_models <- lapply(1:nb_strates, function(i) {
  survfit(Surv(TEMPS, DECES) ~ 1, data = dat %>% filter(strate == i))})

  
```



```{r}


plot(surv_models[[1]], col = "blue",
main = "Courbes de survie en fonction du calcium",
xlab = "Temps", ylab = "Probabilit´e de survie", lwd = 2)
for (i in 2:nb_strates) {
lines(surv_models[[i]], col = i, lwd = 2)
}
legend("topright", legend = paste("Strate", 1:nb_strates),
col = 1:nb_strates, lwd = 2)
```



```{r}


surv_diff <- survdiff(Surv(TEMPS, DECES) ~ strate, data = dat)
print(surv_diff)


plot(surv_models[[1]], col = "#D92758",
     xlab = "Temps", ylab = "Probabilité de survie",
     lwd = 2, conf.int = FALSE)

lines(surv_models[[2]], col = "#1E90FF", lwd = 2, conf.int = FALSE)
lines(surv_models[[3]], col = "orange", lwd = 2, conf.int = FALSE)


legend("topright", legend = paste("Strate", 1:nb_strates),
       col = c("#D92758", "#1E90FF", "orange"), lwd = 2)

grid()

```



## f

```{r}
#PQ
survdiff(Surv(TEMPS, DECES)~ PQ, data = dat3)
```


```{r}
#INFJ0
survdiff(Surv(TEMPS, DECES) ~ INFJ0, data = dat3)
```


```{r}
#SEXE
survdiff(Surv(TEMPS, DECES) ~ SEXE, data = dat3)
```


```{r}
#FRACTURE
survdiff(Surv(TEMPS, DECES) ~ FRACTURE, data = dat3)

```






#  -------------------------------------Tp2-------------------------------------------
--------------------------------------------------------------------------------------
## Q1
```{r}
library(survival)
temps <- c(6, 6, 6, 6, 7, 9, 10, 10, 11, 13, 16, 17, 19, 20, 22, 23, 25, 32, 32, 34, 35)
censure <- c(0, 0, 0, 0, 0, 0, 0, 1, 1, 0, 0, 0, 1, 1, 0, 0, 0, 1, 1, 1, 1)  

surv_obj <- Surv(time = temps, event = 1 - censure)

km_fit <- survfit(surv_obj ~ 1)

summary(km_fit)

plot(km_fit, xlab = "Temps (semaines)", ylab = "Probabilité de survie", main = "Courbe de Kaplan-Meier", col = "blue", lwd = 2)

```
##Q 2 

```{r}
temps2 <- c(1, 3, 4, 5, 7, 8, 9, 10, 11, 13)
censure2 <- c(0, 0, 1, 0, 1, 0, 0, 1, 0, 1)  

surv_obj2 <- Surv(time = temps2, event = 1 - censure2)

km_fit2<- survfit(surv_obj2 ~ 1)
summary(km_fit2)

plot(km_fit2, xlab = "Temps (mois)", ylab = "Probabilité de survie", main = "Kaplan-Meier vs Fleming-Harrington", col = "red", lwd = 2)
lines(km_fit2, col = "red")

fh_fit <- survfit(surv_obj2 ~ 1, type = "fh")  
lines(fh_fit, col = "blue", lwd = 2, lty = 2)  
summary(fh_fit)

legend("topright", legend = c("Kaplan-Meier", "Fleming-Harrington"), col = c("red", "blue"), lty = c(1, 2), lwd = 2)


```



## Q3 

```{r}
library(survival)
data(aml)
fit <- survfit(Surv(time, status) ~ 1, data =aml)
summary(fit)

plot(fit)
```







#-------------------------------------Exercise 2---------------------------------------

# Q 1
```{r}
new_env <- new.env()
load("chomage_tp.rda", envir =new_env)
dat <- data.frame(new_env$Dataset)
summary(dat)
dat$statut <- ifelse(dat$statut =="evenement", 1, 0)
fit <- survfit(Surv(temps, statut) ~ 1, data =dat)
ggsurvplot(fit, conf.int =TRUE, risk.table =TRUE, pval =TRUE,
data =dat, surv.median.line ="hv", palette ="jco")
```
  
```{r}
hazard_cumulative <- 1- exp(-fit$cumhaz)
times <- fit$time
plot(times, hazard_cumulative, type ="s", col ="red", lty =2,
xlab ="Temps", ylab ="Fonction de hasard cumulee",
main ="Fonction de hasard cumulee")
```
## Q2 

```{r}
fit_aalen <- survfit(Surv(temps, statut) ~ 1, data =dat, stype =2)
plot(fit_aalen, col ="blue", lty =2, lwd =2,
xlab ="Temps",
ylab ="Probabilite de survie",
main ="Courbe de survie (Nelson Aalen)")
```



#Q3

```{r}
fit_male <- survfit(Surv(temps, statut) ~ 1, data =dat[dat$genre =="H", ])
fit_female <- survfit(Surv(temps, statut) ~ 1, data =dat[dat$genre =="F", ])
fit_combined <- survfit(Surv(temps, statut) ~ genre, data =dat)
ggsurvplot(fit_combined, data =dat,
conf.int =TRUE, risk.table =TRUE, pval =TRUE,
surv.median.line ="hv", palette =c("blue", "red"),
legend.labs =c("Hommes", "Femmes"))
```

### comparaison des courbes de survie avec le test du log-rank
```{r}
log_rank_test <- survdiff(Surv(temps, statut) ~ genre, data = dat)
print(log_rank_test)

```





##---------------------------------------Ex3------------------------------------------

```{r}
nom_fichier <- load("leaving_home.rda", verbose = TRUE)
DF <- eval(as.symbol(nom_fichier))

DF$region <- as.character(DF$region)
DF <- DF %>%
  mutate(sexe = gsub("f\xe9minin", "féminin", sexe),
         csp_pere = gsub("interm\xe9diaires", "intermédiaires", csp_pere),
         csp_pere = gsub("travailleurs non qualifi<e9>s.", "travailleurs non qualifiés", csp_pere),
         csp_pere = gsub("ouvriers qualifi<e9>s", "ouvriers qualifiés", csp_pere),
         csp_pere = gsub("employ<e9>s qualifi<e9>s", "employés qualifiés", csp_pere),
         csp_pere = gsub("autres ind<e9>pendants", "autres indépendants", csp_pere),
         csp_pere = gsub("professions lib<e9>rales", "professions libérales", csp_pere),
         langue = gsub("fran\xe7ais", "français", langue)) %>%
  mutate(region = recode(region, 
                         "R\xe9gion l\xe9manique (VD, VS, GE)" = "Région lémanique (VD, VS, GE)"))

DF$c_deppar <- factor(ifelse(DF$c_deppar == "parti", 1, 0))

donnees_evenement <- subset(DF, c_deppar == "1")

fit <- survfit(Surv(agdeppar, c_deppar) ~ 1, data = donnees_evenement)
summary(fit)
plot(fit, xlab = "Âge", 
     ylab = "Probabilité de rester chez ses parents", 
     main = "Courbe de survie - Partir de chez ses parents")

age_moyen_depart <- mean(donnees_evenement$agdeppar)
cat("Âge moyen au départ : ", age_moyen_depart, "\n")

langues <- unique(DF$langue)
ages_par_langue <- list()
for (langue in langues) {
  ages_par_langue[[langue]] <- DF$agdeppar[DF$langue == langue]
}

test_mann_whitney <- wilcox.test(ages_par_langue[[1]], ages_par_langue[[2]])
print(test_mann_whitney)

```




```{r}

donnees_allemand <- DF %>% filter(langue == "allemand")
fit_allemand <- survfit(Surv(agdeppar, c_deppar) ~ 1, data = donnees_allemand)
plot(fit_allemand, col="orange", xlab = "Âge", 
     ylab = "Probabilité de rester chez ses parents")

donnees_italien <- DF %>% filter(langue == "italien")
fit_italien <- survfit(Surv(agdeppar, c_deppar) ~ 1, data = donnees_italien)
plot(fit_italien, col="red", xlab = "Âge", 
     ylab = "Probabilité de rester chez ses parents")

DF$langue <- iconv(DF$langue, from = "latin1", to = "UTF-8", sub = "NA")

print(unique(DF$langue))
donnees_fr <- DF %>%
  filter(langue == "français") %>%
  filter(!is.na(agdeppar) & !is.na(c_deppar)) # Supprimer les valeurs manquantes

cat("Nombre d'observations pour 'français' : ", nrow(donnees_fr), "\n")

if (nrow(donnees_fr) > 0) {
  fit_fr <- survfit(Surv(agdeppar, c_deppar) ~ 1, data = donnees_fr)
  
  plot(fit_fr, col="blue", xlab = "Âge", 
       ylab = "Probabilité de rester chez ses parents")
} else {
  cat("Aucune donnée valide pour 'français' après le filtrage.\n")
}


```

